行　政　法　院　判　決　　　　　　　　　　　　　　八十七年度判字第八九三號
　　原　　　告　美商．美國生化科學公司
　　　　　　　　　　　　　　　.
　　代　表　人　馬莎．Ｅ．曼寧.
　　訴訟代理人　陳長文律師
　　　　　　　　蔣大中律師
　　被　　　告　經濟部中央標準局
右當事人間因商標註冊事件，原告不服行政院中華民國八十六年十二月十七日台八十
六訴字第四九八三五號再訴願決定，提起行政訴訟，本院判決如左︰
　　主  文
原告之訴駁回。
　　事  實
緣原告於民國八十五年一月五日以「HEXALEN 及圖」商標（商標圖樣如附圖一所示）
，指定使用於商標法施行細則第四十九條所定商品及服務分類表第五類之抗癌藥劑商
品，申請註冊，經被告審查，認其商標圖樣上之HEXALEN 與註冊第六○九六○八號「
盛德納HEXAL 及圖」商標（商標圖樣如附圖二所示），外文近似，且商品同一或類似
，遂於八十六年二月十五日以核駁字第二二八七三二號商標核駁審定書予以核駁處分
。原告不服，提起訴願、再訴願，遞遭決定駁回，遂提起行政訴訟。茲摘兩造訴辯
意旨如次：
原告起訴意旨略謂︰一、本件商標係由外文「HEXALEN 」及黑色長條帶所聯合組成，
而據以核駁之註冊第六○九六○八號商標則由中文「盛德納」、八角圖內含十字圖及
英文「HEXAL 」所聯合組成，外觀上中、英文及圖形各不相同，分別顯然，在讀音及
觀念上兩商標亦相去甚遠。一般消費者，異時異地隔離觀察，無混淆誤認之虞，二者
非屬近似之商標。按「商標法第三十七條第一項第十二款前段所謂同類商品係指依社
會一般通念性質相類似之商品。又商標法施行細則第二十七條（修正後為第二十四條
）所規定之商品類別，單純係為商標申請註冊時，審查上之便利而為規定，初與商品
是否類似，原不盡一致，要非絕對受其拘束」（鈞院七十八年判字第二五九四號判例
參照）。準此，本件商標係具體指定使用在「抗癌藥劑」，而據以核駁商標則使用在
「各種獸醫藥品」等商品，二者固屬同類，但商品性質迥異、消費對象不同、連銷售
管道亦大不相同，一般消費者應不致於對兩商標所表彰之商品產生混淆誤認之虞。二
、由於兩商標之使用商品有別，為進一步清楚區隔市場使兩商標得以在市場上併存行
銷，原告業與據以核駁商標之專用權人－盛益貿易有限公司（Sunyet Trading Co.）
（以下簡稱「盛益公司」）達成協議，相互尊重各自之商標權利，盛益公司並同意原
告得以在中華民國申請註冊「HEXALEN 」商標於「抗癌藥劑」上，該協議書更顯示盛
益公司係德商 Hexal Aktiengesellschaft 之台灣經銷商，而該原廠德商公司亦早已
與原告簽訂商標併存協議書，由是足證，原告明白限制其商標僅能使用在與據以核駁
商標指定商品性質不同之「抗癌藥劑」上。原告尤欲陳明者，該德商固非商標專用權
人，但其係盛益公司所銷售之獸醫藥品之原製造廠商及供應廠商，故原告提呈與該公
司所簽署之協議書乃進一步證明原告無論與其台灣代理商盛益公司（即據以核駁商標
專用權人）本身，抑或原製造廠商均達成一致之協議，雙方當事人已認定二者商品之
性質完全不同，市場上有明顯之區隔，一般消費大眾可清楚辨識其商標商品之來源。
縱使如原決定機關所言，商標之註冊制度除保障專用人自身利益，尚須保護消費者利
益，然業者對於市場消費情形自比一般消費者敏感，如商標併存可能造成消費者混淆
誤認，業者斷不致於簽訂併存協議自毀銷售業績；在同意商標併存之前，業者必已先
考慮到消費者、銷售利益等因素，併存結果當不致於對消費者產生混淆，業者始能互
蒙其利，故本件商標與據以核駁商標併存，並無損於廣大消費群眾利益。況商標法第
一條條文就明白揭示出立法之目的是「為保障商標專用權及消費者利益，以促進工商
企業之正常發展」，故商標併存應符合我國商標法之規定，殆無疑義。原決定機關並
未就市場交易實情及商標圖樣與商品本身之性質加以調查考究，遽認商標併存協議，
尚未為我國商標法所採，其主觀之認定，嫌屬疏忽草率，誠難令人折服。復查，原告
所有之「HEXALEN 及圖」商標專用於「抗癌藥劑」，業已在世界四十餘國申請註冊業
並取得商標專用權在案；而據以核駁之註冊第六○九六○八號商標之註冊人－盛益貿
易有限公司係德商 Hexal Aktiengesellschaft 之台灣總代理，該商標之外文部分「
HEXAL 」為德商 Hexal Aktiengesellschaft 與其關係公司所擁有，在世界多國亦經
獲准註冊，兩商標在美國、德國、澳大利亞、加拿大及日本等多國均准予併存註冊。
準此，以英語為母語或通用語言之西方國家，尚且不認為系爭商標與據以核駁商標構
成近似，則在非以英語為母語之我國所採之審查尺度自應較寬鬆於該等國家，其理甚
明。為此，請判決撤銷原處分及一再訴願決定等語。
被告答辯意旨略謂：本件「HEXALEN 及圖」商標圖樣上之外文「HEXALEN 」與註冊第
六○九六○八號「盛納德 HEXALN 及圖」商標圖樣上之外文「HEXAL 」，二者僅字尾
「EN」有無之些微差異，異時異地隔離觀察，易使消費者產生混同誤認之虞，應屬近
似之商標，復均指定使用於抗癌藥劑或各種中西藥品等同一或類似之商品，自有商標
法第三十七條第一項第十二款之適用。至原告於訴願理由書中指稱據以核駁商標使用
於各種獸醫藥品乙節，經查據以核駁之註冊第六○九六○八號「HEXALEN 及圖」商標
，其註冊商品為各種中西藥品、診斷用製劑、各種獸醫藥品．．．等商品，顯與原告
所指定商品為同一或類似之商品。另商標之註冊制度除保障專用權人自身利益，尚須
保障消費者利益，是商標構成近似，且指定使用於同一或類似商品，即有造成消費者
混同誤認之虞，為維護廣大消費群眾利益，商標併存協議，尚未為我國商標法所採。
是被告依法核駁其註冊之申請，並無不合，原告之訴為無理由，請判決駁回等語。
    理  由
按商標圖樣相同或近似於他人同一商品或類似商品之註冊商標者，不得申請註冊，為
商標法第三十七條第一項第十二款前段所規定。而判斷商標之近似與否，應就其主要
部分隔離觀察有無引起混同誤認之虞以為斷，迭經本院著有判例。又商標在外觀、觀
念或讀音方面有一近似者，即為近似之商標；商標圖樣上之外文字母相同、排列各異
，或僅少數字母不同，而外觀相似，有混同誤認之虞者，為外觀近似。查，本件原告
於八十五年一月九日以「HEXALEN 及圖」商標，指定使用於商品及服務分類表第五類
之抗癌藥劑商品申請註冊。經被告審查結果，以原告申請註冊之「HEXALEN 及圖」商
標圖樣上之「HEXALEN 」與據以核駁之註冊第六○九六○八號「盛德納 HEXAL及圖」
商標圖樣上之外文「HEXAL 」相較，兩者多數字母排列順序相同，僅末尾「EN」字母
有無之差別，外觀十分彷彿，異時異地隔離觀察，易使一般消費者產生混淆誤認之虞
，應屬近似之商標，二者復均指定使用於同一或類似之藥品商品，揆諸首揭之規定，
自不得申請註冊為由，予以核駁。原告起訴主張：本件商標係由外文「HEXALEN 」及
黑色長條帶所聯合組成，而據以核駁之註冊第六○九六○八號商標則由中文「盛德納
」、八角圖內含十字圖及英文「HEXAL 」所聯合組成，外觀上中、英文及圖形各不相
同，分別顯然，在讀音及觀念上兩商標亦相去甚遠。一般消費者，異時異地隔離觀察
，無混淆誤認之虞，二者非屬近似之商標。且本件系爭商標係具體指定使用在「抗癌
藥劑」，而據以核駁商標則使用在「各種獸醫藥品」等商品，二者固屬同類，但商品
性質迥異、消費對象不同、連銷售管道亦大不相同，一般消費者應不致於對兩商標所
表彰之商品產生混淆誤認之虞。況原告業與據以核駁商標之專用權人盛益公司達成協
議，相互尊重各自之商標權利，盛益公司並同意原告得以在中華民國申請註冊「HEXA
LEN 」商標於「抗癌藥劑」上，與原廠德商公司，亦早已簽訂商標併存協議書。從而
除因本件商標與據以核駁商標併存，無損廣大消費者利益外，亦符合商標法第一條立
法目的。原告所有之系爭商標，專用於抗癌藥劑，已在世界四十餘國申請註冊，取得
商標專用權在案；準此，以英語為母語或通用語言之西方國家，尚且不認為系爭商標
與據以核駁商標構成近似，則在非以英語為母語之我國所採之審查尺度自應較鬆於
該等國家。被告所為處分，於法有違云云。經查，系爭「HEXALEN 及圖」商標圖樣上
之外文 HEXALEN與據以核駁之註冊第六○九六○八號「盛德納 HEXAL及圖」商標圖樣
上之外文 HEXAL，多數字母排列順序相同，僅末尾EN字母有無之別，外觀十分彷彿，
異時異地隔離觀察，易使消費者產生混同誤認之虞，應屬近似之商標，復指定使用於
同一或類似商品，系爭商標自不得申請註冊。又據以核駁之註冊第六○九六○八號「
盛德納 HEXAL及圖」商標專用權人為盛益貿易有限公司，並非原告所稱之德商，所檢
附與該德商之協議書對據以核駁商標之專用權並無拘束力，雖原告與據以核駁商標專
用權人盛益公司達成協議，該公司同意原告得以系爭商標指定使用於抗癌藥劑申請註
冊，惟依商標法第一條規定意旨，商標之註冊制度除保障專用權人自身利益，尚須保
障消費者利益，是商標構成近似，且指定使用於同一或類似商品，即有造成消費者混
同誤認之虞，為維護廣大消費群眾利益，商標併存協議，或由商標專用權人間自行協
議之方式，均未為我國商標法所採。又各國國情、法制不同，審查之基準亦異，所訴
系爭商標於世界多國註冊，亦與據以核駁商標併存，及在市場併存行銷云云，要難執
為系爭商標應准註冊之論據。另「商標法第三十七條第一項第十二款前段所謂同類商
品係指依社會一般通念性質相類似之商品。又商標法施行細則第二十七條（修正後為
第二十四條）所規定之商品類別，單純係為商標申請註冊時，審查上之便利而為規定
，初與商品是否類似，原不盡一致，要非絕對受其拘束」固為本院七十八年判字第二
五九四號判例明文，惟僅係審查商標之一般原則，尚難依上開判例意旨，作為系爭商
標應准註冊之論據。本件原告雖稱系爭商標用於抗癌藥劑，而據以核駁商標使用於各
種獸醫藥品性質不同。經查據以核駁註冊第六○九六○八號「HEXALEN 及圖」商標，
其註冊商品為各種中西藥品、診斷用製劑、各種獸醫藥品．．．等商品，顯與原告所
指定商品為同一或類似之商品，有違商標法第三十七條第一項第十二款之規定。原告
主張，核無足採。綜上所述，本件原處分核無違誤，一再訴願決定遞予維持，亦無不
合，原告猶執前詞，聲明撤銷，為無理由，應予駁回。
據上論結，本件原告之訴為無理由，爰依行政訴訟法第二十六條後段，判決如主文。
中    華    民    國     八十七      年      五      月      十五       日
                    行 政 法 院 第 五 庭
                                審 判 長 評  事      葉  振  權
                                         評  事      黃  璽  君
                                         評  事      沈  水  元
                                         評  事      林  清  祥
                                         評  事      劉  鑫  楨
右  正  本  證  明  與  原  本  無  異
                                         法院書記官  張  惠  美
中    華    民    國     八十七      年      五      月      十九       日
~[g;h:\scn\87\00000000.1;;1000]
~[g;h:\scn\87\00000000.2;1500;1000]
